【裁判字號】    95,台上,4051
【裁判日期】    950721
【裁判案由】    妨害公務
【裁判全文】
最高法院刑事判決            九十五年度台上字第四０五一號
    上  訴  人  甲○○
                        208.
上列上訴人因妨害公務案件，不服台灣高等法院高雄分院中華民
國九十二年十月三十日第二審判決（九十二年度上訴字第一二二
五號，起訴案號：台灣屏東地方法院檢察署九十一年度偵字第六
三七二號），提起上訴，本院判決如下：
    主  文
原判決撤銷，發回台灣高等法院高雄分院。
    理  由
本件原判決認定：上訴人甲○○於民國九十一年六月三日下午三
時許，與李福隆基於共同之犯意，由其出面在屏東縣東港鎮○○
路後寮溪旁，僱用陳建順駕駛車牌號碼ＸＹ－一六二號曳引車，
拖掛編號Ｘ二－二０號營業半拖車，裝運未經主管機關許可而運
輸屬於易燃、易爆危險物品之柴油二萬一千七百公升，於同日下
午三時二十五分行經屏東縣東港鎮○○路時為警查獲，經員警依
法將上開扣案之柴油責付上訴人保管，詎其竟與李福隆共同基於
妨害公務之概括犯意，自九十一年六月三日至同年十月十六日間
某時，將上開受責付保管之柴油隱匿後消耗使用完畢；上訴人繼
又與李福隆於同年六月十一日下午六時許，在上述後寮溪旁，由
李福隆出面僱用吳萬福駕駛車牌號碼六Ｋ－四三九號曳引車，拖
掛編號Ｘ二－八五號營業半拖車一輛，裝運未經主管機關許可而
運輸屬於易燃、易爆危險物品之柴油二萬八千五百公升，於是日
下午六時三十分行經屏東縣東港鎮○○路時為警查獲，上訴人經
員警依法以扣案柴油責付保管後，又與李福隆承前開同一妨害公
務之概括犯意，自九十一年六月十一日至同年十月十六日間某時
，將該受責付保管之柴油隱匿後消耗使用完畢。旋上訴人又與李
福隆於同年七月十三日下午五時二十分許，在上述後寮溪旁，由
其出面僱用蘇登貴駕駛車牌號碼三三九－ＧＡ號曳引車，拖掛編
號ＹＡ－八二號營業半拖車一輛，未經許可運輸屬於易燃、易爆
危險物品之柴油三萬一千公升，於當日下午五時五十分行經屏東
縣東港鎮○○路時為警查獲，經員警責付為該扣案物之保管人後
，上訴人又與李福隆承前開同一妨害公務之概括犯意，自九十一
年七月十三日至同年十月十六日間某時，再將該受責付保管之柴
油隱匿後消耗使用完畢，致台灣屏東地方法院潮州簡易庭就上開
三次違反社會秩序維護法案件，先後於九十一年六月二十日、同
年七月十一日及同年八月十五日分別對上開扣案柴油所為沒入之
裁定均無法執行等情。因而撤銷第一審之科刑判決，改判仍論處
上訴人共同連續隱匿公務員職務上委託第三人掌管之物品（累犯
）罪刑，固非無見。
惟查：(一)審理事實之法院，對於案內與認定事實、適用法律、罪
名成立與否或於公平正義之維護或對被告之利益有重大關係之一
切證據，除認為不必要者外，均應詳為調查，然後基於調查所得
之心證以為判斷之基礎；茍與認定事實、適用法律有重要關係，
或於公平正義之維護或對被告之利益，有重大關係之事項，在客
觀上認為應行調查之證據，又非不易調查或不能調查，而未依法
加以調查，或證據雖已調查而其內容尚未明瞭者，即與未經調查
無異，如遽行判決，即屬刑事訴訟法第三百七十九條第十款所稱
之當然違背法令。又刑法上之共同正犯，以有意思之聯絡並共同
實施或分擔實施一部之人為限。所謂實施，即實行犯罪構成要素
之行為，已達於著手之程度而言。本件原判決認定：上訴人與李
福隆共同基於妨害公務之概括犯意，先後三次將上開受責付保管
之柴油隱匿後消耗使用完畢云云。然就李福隆如何參與實施本件
犯罪行為，於理由內並未說明其憑以認定李福隆與上訴人有共同
犯意聯絡及行為分擔之積極證據，所稱上訴人受李福隆之託前往
警局簽署責付書，及證人吳萬福於原審所證述：我不知道甲○○
是否是貨主，我只知道有一位隆仔之人叫我去載運柴油的等語，
似尚不足以證明李福隆有參與本件犯罪行為，顯有證據調查未盡
及判決不載理由之違背法令。(二)科刑之判決書，須將認定之犯罪
事實詳記於事實欄，然後於理由內逐一說明其憑以認定之證據，
以使事實與理由兩相一致，方為合法，倘事實欄已有敘及，而理
由內未加說明，是為理由不備，理由內已加說明，而事實欄無此
記載，則理由失其依據，均足構成撤銷之原因。原判決認上訴人
將上開受責付保管之柴油隱匿後消耗使用完畢云云，惟理由內並
未敘明其所憑以認定上訴人將保管之柴油消耗並使用完畢之證據
，亦有判決不載理由之違背法令。(三)依卷附資料，本件第一審判
決書向上訴人送達時，係於九十二年六月二日寄存於屏東縣警察
局東港分局東港派出所，上訴人於同年六月十八日提起上訴。原
審審判期日，審判長曾告知上訴已逾期，原審辯護人則稱：「上
訴並未逾期，可查證警局收受日期」等語，有該審判筆錄可稽。
則依當時之訴訟法相關規定，上開寄存送達係於何時發生效力，
警局確實收受日期為何，攸關上訴人之第二審上訴是否合法，乃
原審就此置而不論，完全未予調查審認，顯有違誤。以上或為上
訴意旨所指摘，或為本院得依職權調查之事項，應認原判決有撤
銷發回更審之原因。
據上論結，應依刑事訴訟法第三百九十七條、第四百零一條，判
決如主文。
中    華    民    國  九十五  年    七    月  二十一  日
                      最高法院刑事第十庭
                          審判長法官  洪  清  江
                                法官  石  木  欽
                                法官  李  伯  道
                                法官  林  勤  純
                                法官  陳  晴  教
      本件正本證明與原本無異
                                      書  記  官
中    華    民    國  九十五  年    七    月  二十八  日
                                                      Ｋ


司法院資訊處製作；財團法人民間司法改革基金會備份。
